最高法院刑事判決　　　　　　　　　　　　　　　九十一年度台上字第六四五五號
　　上訴人　台灣高等法院台中分院檢察署檢察官
　　被　告　甲○○
右上訴人因被告發掘墳墓案件，不服台灣高等法院台中分院中華民國八十九年六月二
十八日第二審更審判決（八十九年度上更(一)字第五七號，起訴案號：台灣台中地方法
院檢察署八十五年度偵字第一二二三三號），提起上訴，本院判決如左：
    主  文
原判決撤銷，發回台灣高等法院台中分院。
    理  由
本件原判決以公訴意旨略稱：被告甲○○以替人看風水、承建墳墓為業，於民國八十
五年一月間，承攬林進川之父林聯筆之墳墓建造工程時，竟將黃榮貴之母戴李月英坐
落台中縣石岡鄉第三公墓之墳墓挖掘後並毀棄遺骨，在其墓址上承建林進川之父林聯
筆之墳墓，嗣至八十五年清明節，黃榮貴前往掃墓時，始發覺上情，因認被告涉犯刑
法第二百四十九條第一項之罪嫌。惟經審理結果，被告之犯罪不能證明，乃撤銷第一
審論處被告發掘墳墓而損壞及遺棄遺骨罪刑之判決，改判諭知被告無罪。固非無見。
惟查：依卷附照片顯示，戴李月英之墓立有墓碑，建有墓庭，其存在極為明顯，而林
聯筆之墳墓則跨建於原戴李月英之墳地上（原審更(二)卷第二十九頁至第三十三頁）。
證人石岡鄉第三公墓管理員陳亦雄亦證稱：「林聯筆之墓地佔用到戴李月英棺木下葬
處約二分之一多面積，其餘前庭部分也都有佔用到」等語（第一審卷第三十七頁反面
）。再據林進川供稱：我父親林聯筆的墓地是甲○○找的（第一審卷第十五頁反面）
，及證人該公墓另一管理員陳仁鄉證述：「林進川父親要造墓有向鄉公所申請，我有
到現場去看，當時林進川父親的墓還未建，被告在建墓處割草，黃榮貴母親的墓碑、
墓庭還在，但墳墓埋葬棺材的上方有一個洞，還沒深到可以見到棺材，我問被告為何
在該處割草，他說黃榮貴母親的遺骨已遷走了」（第一審卷第三十六頁、第三十七頁
」。如均屬實，據此綜合而觀，被告若未存發掘戴李月英墳墓之意，以其為林進川之
父尋找墓地當時，該地既已有戴李月英之墳墓存在，且極明顯，何以其竟視而未見，
竟仍選定該地；於除草整地時，戴李月英之墓碑、墓庭猶然存在，僅墳上有一凹洞，
但既未達見棺材之深度，依其替人建墓為業之經驗，仍可推認該墓尚未遷移，何以仍
繼續整地？更於陳仁鄉發現詢以何以在該處割草時，肯定答以「黃榮貴母親遺骨已遷
走」，而將戴李月英之墓碑、墓庭剷除，再將林聯筆之墳墓跨建於原戴李月英之墳地
上，原因何在？實情為何？為明事實真相，並維公平正義，自應深入詳予調查。原審
未根究明白，細心剖析，遽行判決，自屬違背法令。檢察官上訴意旨指摘原判決違法
，非無理由，認仍應發回更審，期臻翔適。
據上論結，應依刑事訴訟法第三百九十七條、第四百零一條，判決如主文。
中      華      民      國    九十一    年     十一     月     十四     日
                              最高法院刑事第十二庭
                                  審判長法官  張  淳  淙
                                        法官  謝  俊  雄
                                        法官  蘇  振  堂
                                        法官  張  春  福
                                        法官  呂  永  福
      右正本證明與原本無異
                                              書  記  官
中      華      民      國    九十一    年     十一     月    二十二    日
